臺灣士林地方法院刑事判決　　　　　　　　　　　　　九十一年度訴字第三五五號
　　公　訴　人　臺灣士林地方法院檢察署檢察官
　　被　　　告　甲○○
　　指定辯護人　本院公設辯護人　林龍輝
右列被告因準強盜案件，經檢察官提起公訴（九十年度偵字第一一九○五號），本院
判決如左：
    主  文
甲○○竊盜，因防護贓物脫免逮捕，當場施以強暴，處有期徒刑參年貳月。
    事  實
一、甲○○意圖為自己不法之所有，於民國九十年七月二十八日下午一時三十分許，
    在台北市○○街一七○巷一號福德宮內，竊取金牌一面，得手後據為己有，藏置
    在衣物口袋內，惟旋即為廟祝乙○發現制止，甲○○為防護贓物及脫免逮捕，竟
    當場對乙○施以強暴行為，將乙○推倒在地後，趁機逃離現場。嗣經乙○在後緊
    追及路人曾忠和參與圍捕，始在台北市○○街一○一巷口逮獲甲○○。
二、案經台北市政府警察局南港分局移送台灣士林地方法院檢察署檢察官偵查起訴。
    理  由
一、訊據被告甲○○固坦承有竊盜行為，惟堅決否認有準強盜之犯行，辯稱：其於九
    十年七月二十八日因失業多時，無錢花用，路經福德宮時，進入該寺廟神像前，
    假裝膜拜神像，趁無人注意時，伸手扯下吊掛在神像上之金牌一面，正欲離去時
    ，被告廟祝發現可疑，遂取出金牌棄置現場逃逸，其並沒有推倒廟祝等語。經查
    ：
（一）被告竊取金牌之行為，業據其坦白承認，核予證人乙○指訴情節相符，並有失
      竊報告、贓物認領保管單、贓物照片各一紙在卷可稽，故其此部分犯行，可以
      認定。
（二）被告雖否認有推倒被害人乙○。然證人乙○於本院審理時經公訴人、公設辯護
      人詰問後證稱：被告有用力將他推開，他因此跌倒在地等語；核與證人乙○於
      偵查中所述相符（見第一一九○五號偵查卷第一九頁）。雖然證人乙○於警訊
      時曾指訴被告有勒住其脖子，並發生扭打等情，與其偵查中、審理時證述之情
      節不同；且於本院審理時對於整個被害的情節無法為完整一致之陳述。然證人
      乙○於偵查中已否認被告有勒住脖子、扭打等情，並非於本院審理時才改變證
      詞，足見警訊筆錄之記載是否與其當時之陳述相符，已有可疑；參以證人乙○
      為六十七歲之人，智識程度不高且表達能力不佳，尚難以其於審理時陳述未能
      完全一致，而認其證詞有瑕疵。故本院認證人乙○之上開證詞，可以採信。
（三）至於辯護人辯稱：被告在逃脫之際用力掙脫被害人乙○抓住衣領之行為，並非
      以實質之暴力舉動攻擊被害人，而與準強盜罪之構成要件不符。惟查被告並非
      消極地掙脫，而係用力將被害人乙○推倒在地，業據證人乙○證述明確，被告
      之行為顯然屬強暴行為，而非消極的防禦行為。
（四）綜上所述，被告有事實欄所述之犯行，應可認定。
二、按所謂強暴，係指以有形之暴力行為強加諸被害人身體；刑法第三百二十九條之
    準強盜，所稱之強暴脅迫，只須行為人實施強暴或脅迫行為即可，不以使人不能
    抗拒為必要。被告於竊盜得手後，為防護竊得之贓物及為脫免逮捕，而對被害人
    乙○施以強暴，核其所為，係犯刑法第三百二十條第一項之竊盜罪及刑法第三百
    二十九條之準強盜罪。復按刑法第三百二十九條規定以強盜論，即以強盜罪相當
    條文處罰之意，而刑法第三百二十八條第一項規定：「意圖為自己或第三人不法
    之所有，以強暴、脅迫、藥劑、催眠術或他法，至使不能抗拒，而取他人之物或
    使其交付者，為強盜罪，處三年以上十年以下有期徒刑」，該法律於被告行為後
    即九十一年一月三十日業經總統公布修正，並自九十一年二月一日起生效，修法
    後法定刑變更為「處五年以上有期徒刑」，比較新舊法之結果，以修正前之刑法
    第三百二十八條第一項規定較有利於被告，因此，依刑法第二條第一項但書規定
    ，應適用裁判前之法律，併予敘明。爰審酌被告素行、犯罪之動機、竊取財物之
    價值僅新台幣一千餘元、實施強暴之手段及犯罪後態度等一切情狀，量處如主文
    所示之刑。
三、依刑事訴訟法第二百九十九條第一項前段、刑法第二條第一項但書、第三百二十
    九條、修正前第三百二十八條第一項，判決如主文。
本案經檢察官黃梅淑到庭執行職務。
中      華      民      國      九十一      年     七     月    三十    日
                                   臺灣士林地方法院刑事第一庭
                                       法  官  劉  秉  鑫
右正本證明與原本無異。
如不服本判決應於送達後十日內向本院提出上訴狀。
                                       書記官  徐  基  典
中      華      民      國      九十一      年     八     月      七    日
附錄本案論罪科刑法條全文
刑法第三百二十九條第一項
修正前刑法第三百二十八條第一項
意圖為自己或第三人不法之所有，以強暴、脅迫、藥劑、催眠術或他法，至使不能抗
拒，而取他人之物或使其交付者，為強盜罪，處三年以上十年以下有期徒刑。
